臺灣臺南地方法院民事裁定　　　　　100年度司財管字第128號
聲　請　人　茂邑都市更新股份有限公司
法定代理人　徐榮貴
上列聲請人聲請對失蹤人蔡陳滿即林滿選任財產管理人事件，本
院裁定如下：
    主  文
選任財政部國有財產局臺灣南區辦事處臺南分處為失蹤人蔡陳滿
即林滿(民國十一年五月二十五日生，民國三十九年十月二十二
日行蹤不明，失蹤前最後住所：臺南市○區○○街1號)之財產管
理人。
聲請程序費用新臺幣壹仟元由聲請人負擔。
    理  由
一、按失蹤人失蹤後，未受死亡宣告前，其財產之管理，依非訟
    事件法之規定；關於失蹤人之財產管理事件，由其住所地之
    法院管轄；失蹤人未置財產管理人者，其財產管理人依下列
    順序定之：(一)配偶，(二)父母，(三)成年子女，(四)與失蹤人同居
    之祖父母，(五)家長；不能依前項規定定財產管理人時，法院
    得因利害關係人或檢察官之聲請，選任財產管理人。民法第
    10條、非訟事件法第108條、第109條第1項分別定有明文。
    又所謂失蹤係指失蹤人離去其最後住所或居所，而陷於生死
    不明之狀態而言（最高法院85年度臺抗字第328號裁定意旨
    參照）。
二、本件聲請狀意旨略以：查失蹤人於日據時代之養父為廖樹頭
    ，其於民國47年12月15日死亡後，遺有坐落於臺中市○○區
    ○○段第620地號，權利範圍4800分之30之土地，嗣聲請人
    為訴請分割繼承土地事宜，乃向戶政機關調閱被繼承人之全
    體繼承人戶籍資料，依戶籍資料記載，失蹤人原姓名林滿，
    然後之記載卻冠夫姓及回歸本姓為蔡陳滿，未有終止收養之
    相關登記，依法仍屬被繼承人廖樹頭之養女。又失蹤人於39
    年10月22日即已行蹤不明，聲請人與失蹤人均為前偕土地之
    共有人，曾因分割共有物事件於臺灣臺中地方法院100年度
    中簡字第754號案件繫屬中，顯見聲請人為利害關係人，爰
    向法院聲請為失蹤人蔡陳滿即林滿選任財產管理人，以確保
    聲請人權利之行使等語。
三、經查，聲請人主張之上情，有聲請人提出廖樹頭全戶戶籍謄
    本、光復後除戶戶籍簿冊浮籤記事資料專用頁影本、臺中市
    ○○區○○段620地號土地謄本、失蹤人蔡陳滿即林滿除戶
    謄本1件為據。其中蔡陳滿即林滿之除戶資料明載其於39年
    10 月22日行蹤不明，足見失蹤人蔡陳滿即林滿為土地共有
    人廖樹頭之繼承人，現為失蹤人口，而聲請人與失蹤人間有
    利害關係等情，堪屬事實，足以認定。職此，本件聲請人以
    利害關係人地位向本院聲請為失蹤人蔡陳滿即林滿選任財產
    管理人，於法有據，應予准許。
四、另考量本件失蹤人財產管理人須具有專業性、公正性，而國
    有財產局既為管理國家財產之法定機關，具有相當之公信力
    ，且熟稔財產管理之法定程序，因認以選任財政部國有財產
    局臺灣南區辦事處臺南分處為失蹤人蔡陳滿即林滿之財產管
    理人為宜，爰裁定如主文所示。
五、依非訟事件法第21條第1項前段，裁定如主文。
中    華    民    國   100    年    11    月    9     日
                  家事法庭      司法事務官   林可婷
以上正本係照原本作成。
如對本裁定抗告須於裁定送達後10日內向本院提出抗告狀
中    華    民    國   100    年    11    月    9     日
                                書記官  陳世明